臺灣高雄地方法院刑事判決　　　　　　　 96年度易字第359號
公　訴　人　臺灣高雄地方法院檢察署檢察官
被　　　告　甲○○
　　　　　　丙○○
　　　　　　丁○○
　　　　　　辛○○
　　　　　　壬○○
　　　　　　癸○○
　　　　　　子○○
　　　　　　丑○○
　　　　　　乙○○
　　　　　　寅○○
上列被告因詐欺案件，經檢察官提起公訴（95年度偵字第12232
號），本院依簡式審判程序審理，判決如下：
    主  文
甲○○共同犯詐欺取財罪，累犯，處有期徒刑參月，如易科罰金
，以銀元參佰元即新臺幣玖佰元折算壹日。
丙○○共同犯詐欺取財罪，累犯，處有期徒刑陸月，如易科罰金
，以銀元參佰元即新臺幣玖佰元折算壹日。
丁○○共同犯詐欺取財罪，累犯，處有期徒刑陸月，如易科罰金
，以銀元參佰元即新臺幣玖佰元折算壹日。
辛○○共同犯詐欺取財罪，累犯，處有期徒刑肆月，如易科罰金
，以銀元參佰元即新臺幣玖佰元折算壹日。
壬○○共同犯詐欺取財罪，處有期徒刑參月，如易科罰金，以銀
元參佰元即新臺幣玖佰元折算壹日。緩刑貳年，緩刑期間付保護
管束。
癸○○共同犯詐欺取財罪，處有期徒刑伍月，如易科罰金，以銀
元參佰元即新臺幣玖佰元折算壹日。
子○○共同犯詐欺取財罪，處有期徒刑伍月，如易科罰金，以銀
元參佰元即新臺幣玖佰元折算壹日。
丑○○共同犯詐欺取財罪，處有期徒刑參月，如易科罰金，以銀
元參佰元即新臺幣玖佰元折算壹日。緩刑貳年，緩刑期間付保護
管束。
乙○○共同犯詐欺取財罪，處有期徒刑伍月，如易科罰金，以銀
元參佰元即新臺幣玖佰元折算壹日。
寅○○共同犯詐欺取財罪，處有期徒刑肆月，如易科罰金，以銀
元參佰元即新臺幣玖佰元折算壹日。
    事  實
一、(一)甲○○前因詐欺案件，經本院以92年度簡字第2832號判
    處有期徒刑4 月確定，於民國93年6 月7 日縮短刑期執行完
    畢。(二)丙○○前因常業詐欺案件，經臺灣高等法院臺中分
    院以92年度上更一字第30號判處有期徒刑2 年2 月確定，於
    93年12月13日假釋出監，所餘刑期於94年7 月6 日屆滿，其
    間未經撤銷假釋，以已執行論。(三)丁○○前因施用毒品案
    件，經本院以90年度訴字第2277號判處有期徒刑1 年10月確
    定，於93年4 月2 日假釋出監，所餘刑期於93年8 月3 日縮
    刑期滿，其間未經撤銷假釋，以已執行論。(四)辛○○前因
    肇事逃逸案件，經本院以92年度交訴字第84號判處有期徒刑
    6 月確定，於93年6 月16日易科罰金執行完畢。
二、詎甲○○、丙○○、丁○○、辛○○4 人均未知警惕，復與
    壬○○、癸○○、子○○、丑○○、乙○○、寅○○6 人，
    ，均明知其無清償新增債務之資力，惟因需款孔急，得悉許
    格翰（另行審理中）於高雄市○○區○○路155 號13樓之2
    開設「泛華事業聯合有限公司」（下稱泛華公司），係以偽
    裝顧客購物消費，並向銀行申請分期付款，於銀行核貸並撥
    付貨款予己○○後，將其中約9 成金額交予顧客，自己則抽
    取約1 成金額，實際並無交付商品、價金之買賣行為，以此
    「假消費、真貸款」之方式，變相為顧客貸得約商品價格9
    成之貸款。甲○○、丙○○、丁○○、辛○○、壬○○、癸○○、子○○、丑○○、乙○○、寅○○等10人為取得貸款
    ，明知並無購買商品及清償貨款之真意，竟分別與己○○基
    於意圖為自己不法所有之詐欺取財犯意，各於如附表所示之
    時間前往泛華公司，分別以購買如附表所示之商品名義，提
    供國民身分證影本，並填寫「遠東商業銀行股份有限公司」
    （下稱遠東銀行）分期付款申請書，交由己○○利用不知情
    之「數碼網路科技股份有限公司」（下稱數碼公司）所提供
    之「代收付金流服務」，將甲○○等人所提供之國民身分證
    影本及分期付款申請書，傳真予數碼公司轉傳至遠東銀行申
    請分期付款。經遠東銀行承辦人員以電話向甲○○等人查證
    ，均謊稱確有購買商品云云，致遠東銀行承辦人員因誤認渠
    等確有購物消費並有分期清償貨款之真意，而陷於錯誤，核
    貸如附表所示之分期款項，己○○則憑各該消費紀錄，透過
    數碼公司向遠東銀行請款，取得如消費金額之貸款後，從中
    抽取1 成金額，再將餘款匯予甲○○等人，詐取如附表所示
    之金額。嗣因甲○○等人未按時繳交分期款，經數碼公司察
    覺有異，始悉上情。
二、案經數碼網路科技股份有限公司訴請臺灣高雄地方法院檢察
    署檢察官偵查起訴。
    理  由
一、本件被告甲○○、丙○○、丁○○、辛○○、壬○○、癸○○、子○○、丑○○、乙○○、寅○○，所犯為死刑、無期
    徒刑、最輕本刑為3 年以上有期徒刑以外之罪，被告10人均
    於準備程序進行中，就被訴事實為有罪之陳述，經本院告知
    簡式審判程序之旨，並分別聽取被告10人及檢察官之意見後
    ，合議庭認宜進行簡式審判程序，爰依刑事訴訟法第273 條
    之1 第1 項規定，裁定就被告10人部分由受命法官獨任進行
    簡式審判程序，合先敘明。
二、前揭事實，業據被告甲○○、丙○○、丁○○、辛○○、壬○○、癸○○、子○○、丑○○、乙○○、寅○○等10人於
    本院審理中坦白承認（本院卷第89、90頁），且經證人即告
    訴人代理人即數碼公司庚○○於警詢中指訴綦詳（高雄市政
    府警察局苓雅分局高市警苓分偵字第0940028665號卷〈下稱
    警卷〉第4 至7 頁）、證人即同案被告己○○於警詢及檢察
    事務官詢問時（警卷第1 至3 頁、臺灣高雄地方法院檢察署
    95年度偵字第12232 號卷〈下稱偵卷〉第112 、113 、141
    、188 、240 、452 、453 、456 、479 、480 頁）、證人
    即同案被告己○○之弟許格嘉於檢察事務官詢問時（偵卷第
    453 頁），分別證述明確，互核大致相符。並有代收付金流
    服務系統租用申請表影本、分期付款協議書、泛華聯合事業
    有限公司己○○名片影本、泛華公司於安泰商業銀行及彰化
    商業銀行股份有限公司開立帳戶存簿封面影本各1 份（臺灣
    高雄地方法院檢察署94年度他字第6616號卷〈下稱他卷〉第
    11至13頁、偵卷第295 至299 頁）；申請人分別為被告壬○○、寅○○、甲○○、丙○○、子○○、丁○○、丑○○、
    乙○○、癸○○、辛○○之遠東銀行分期付款申請書影本各
    1 份（他卷第16、25、27、30、32、42、57、63、67、68頁
    ）；數碼公司分期付款商家撥款明細、泛華公司上開彰化銀
    行帳戶撥款明細、寅○○於華南銀行所開設之帳戶交易明細
    各1 份（他卷第69至82、463 、483 頁）在卷可稽，足認被
    告上開自白應與事實相符，均堪採信。本件事證明確，被告
    犯行均堪認定，應予依法論科。
三、按行為後法律有變更者，適用行為時之法律。但行為後之法
    律有利於行為人者，適用最有利於行為人之法律，刑法第2
    條第1 項定有明文。又有關新舊法之比較，應就罪刑有關之
    共犯、未遂犯、想像競合犯、牽連犯、連續犯、結合犯以及
    累犯加重、自首減輕暨其他法定加減原因與加減例等一切情
    形，綜其全部罪刑之結果而為比較；又犯罪在新法施行前，
    於新法施行後，其緩刑之宣告，應適用新法第74條之規定（
    最高法院95年第8 次刑事庭會議決議參照）。另刑法第2 條
    第1 項之規定，係規範行為後「法律變更」所生新舊法比較
    適用之準據法。如新舊法處罰之輕重相同，或僅為文字變更
    、法理之明文化等，即無比較適用之問題，非此條所指之法
    律有變更，即無本條之適用，應依一般法律適用原則，適用
    裁判時法（最高法院95年第21次刑事庭會議決議參照）。本
    件被告行為後，刑法第41條第1 項易科罰金折算標準之規定
    已有變更，並於95年7 月1 日施行。行為時刑法第41條第1
    項前段規定：「犯最重本刑為五年以下有期徒刑以下之刑之
    罪，而受六個月以下有期徒刑或拘役之宣告，因身體、教育
    、職業、家庭之關係或其他正當事由，執行顯有困難者，得
    以一元以上三元以下折算一日，易科罰金」。又行為時之易
    科罰金折算標準，修正前罰金罰鍰提高標準條例第2 條前段
    （現已刪除）規定，就其原定數額提高為100 倍折算1 日，
    則本件被告行為時之易科罰金折算標準，應以銀元300 元即
    新臺幣900 元折算1 日。惟修正後刑法第41條第1 項前段規
    定：「犯最重本刑為五年以下有期徒刑以下之刑之罪，而受
    六個月以下有期徒刑或拘役之宣告者，得以新臺幣一千元、
    二千元或三千元折算一日，易科罰金」。比較修正前後，修
    正後之規定並非有利於被告，揆諸前開說明，應依刑法第2
    條第1 項規定，適用修正前刑法第41條第1 項前段之規定，
    定其易科罰金之折算標準；至本件構成累犯之部分，無論依
    新、舊法認定均無不同；共同正犯部分僅屬文字變動，均無
    比較適用之問題，應適用裁判時之新法，而緩刑之宣告及緩
    刑期間付保護管束，應適用新法之規定。
四、核被告甲○○、丙○○、丁○○、辛○○、壬○○、癸○○
    、子○○、丑○○、乙○○、寅○○所為，均係犯刑法第33
    9 條第1 項之詐欺取財罪。被告各人就上開犯行，分別與同
    案被告己○○有犯意聯絡及行為分擔，應論以共同正犯。另
    被告甲○○、丙○○、丁○○、辛○○4 人，前有事實欄第
    一段所示犯罪科刑情形，有臺灣高等法院被告前案紀錄表各
    1 份在卷可按（本院卷第21、23、31、38頁），渠等於受徒
    刑之執行完畢後，5 年以內故意再犯本件有期徒刑以上之罪
    ，為累犯，應依刑法第47條第1 項之規定加重其刑。爰審酌
    被告10人不循正當途徑賺取金錢或申請貸款，竟貪圖私利，
    與同案被告己○○共同以「假消費、真貸款」方式詐取金錢
    ，紊亂銀行核貸消費性借款之金融秩序，復未按其繳納分期
    款，造成被害人損失，危害非輕，本均不宜輕縱。惟念其等
    均係聽信同案被告己○○之建議，不法意識較低，事後均坦
    承犯行，被告甲○○、辛○○、壬○○及丑○○業與數碼公
    司達成和解，分期給付賠償金，有和解書各1 份在卷可參（
    本院卷第131 至133 頁、第136 頁），犯罪後態度良好；被
    告壬○○、丑○○、寅○○未曾有犯罪科刑紀錄，素行尚可
    ，有臺灣高等法院被告前案紀錄表各1 份在卷可考；甲○○
    、寅○○均罹有輕微及中度之精神疾病，分別有身心殘障手
    冊、診斷證明書各1 份在卷可查（本院卷第95頁、偵卷第44
    8 頁），雖依二人於警詢、偵訊時尚能清楚陳述其犯罪之情
    節及動機，足認其於行為時應無精神耗弱或辨識行為違法或
    依其辨識而行為能力顯著減低之程度，與刑法第19條之規定
    有所未合，惟衡情二人於行為時受精神作用，判斷能力應受
    有影響，不可與其餘精神狀況正常之同案被告同視等一切情
    狀，各量處如主文所示之刑，並均諭知易科罰金之折算標準
    ，以資儆懲。
五、又被告壬○○、丑○○前未曾因故意犯罪受有期徒刑以上刑
    之宣告，有上開前案紀錄表在卷可稽，二人因一時失慮，致
    犯本罪，且犯後坦承犯行，並與數碼公司達成和解，賠償損
    害，足見悔意，本院認其經此次科刑教訓後，當知警惕，應
    無再犯之虞，因認其所受宣告之刑，以暫不執行為適當，爰
    併予宣告緩刑2 年，並為督促二人於緩刑期間保持良好行為
    ，依刑法第93條第1 項命於緩刑期間付保護管束，以啟自新
    ，並觀後效。至被告甲○○、辛○○雖同與數碼公司達成和
    解，惟因係累犯，與緩刑要件不合，僅得作為從輕量刑之參
    考，併此敘明。
據上論斷，應依刑事訴訟法第273 條之1 第1 項、第299 條第1
項前段、刑法第2 條第1 項、第28條、第339 條第1 項、第47條
第1 項、修正前刑法第41條第1 項前段、刑法第74條第1 項第1
款、第93條第1 項，刑法施行法第1 條之1 ，修正前罰金罰鍰提
高標準條例第2 條，判決如主文。
本案經檢察官戊○○到庭執行職務。
中　　華　　民　　國　　96　　年　　3 　　月　　19　　日
　　　　　　　　　  刑事第六庭  法　官　林柏壽
以上正本證明與原本無異。
如不服本判決，應於判決送達後10日內，向本院提出上訴狀。
中　　華　　民　　國　　96　　年　　3 　　月　　19　　日
                                書記官  林國龍
附錄本案論罪科刑法條：
中華民國刑法第339 條第1 項
意圖為自己或第三人不法之所有，以詐術使人將本人或第三人之
物交付者，處5 年以下有期徒刑、拘役或科或併科1 千元以下罰
金。
附表：
┌──┬────┬────────┬────┬─────┬────────┐
│編號│申請人  │購買商品名稱    │辦理時間│借貸金額  │銀行實撥金額    │
│    │        │及金額          │        │          │                │
├──┼────┼────────┼────┼─────┼────────┤
│1   │壬○○  │海豹油養生套裝  │94.6.15 │135000元  │113,400元       │
│    │        │135,000元       │        │          │                │
├──┼────┼────────┼────┼─────┼────────┤
│2   │甲○○  │海豹油養生套裝  │94.6.28 │135000元  │113,400元       │
│    │        │135,000元       │        │          │                │
├──┼────┼────────┼────┼─────┼────────┤
│3   │丙○○  │海豹油養生套裝  │94.7.8  │135000元  │113,400元       │
│    │        │135,000元       │        │          │                │
├──┼────┼────────┼────┼─────┼────────┤
│4   │子○○  │海豹油養生套裝  │94.6.27 │135000元  │113,400元       │
│    │        │135,000元       │        │          │                │
├──┼────┼────────┼────┼─────┼────────┤
│5   │丁○○  │海豹油養生套裝  │94.7.22 │135000元  │113,400元       │
│    │        │135,000元       │        │          │                │
├──┼────┼────────┼────┼─────┼────────┤
│6   │丑○○  │賀寶芙草本養生套│94.7.12 │138,000元 │115,920元       │
│    │        │裝 138,000元    │        │          │                │
├──┼────┼────────┼────┼─────┼────────┤
│7   │癸○○  │海豹油養生套裝  │94.8.26 │148,800元 │124,992元       │
│    │        │148,800元       │        │          │                │
├──┼────┼────────┼────┼─────┼────────┤
│8   │辛○○  │不詳            │94.8.25 │148,800元 │124,992元       │
│    │        │148,800 元      │        │          │                │
├──┼────┼────────┼────┼─────┼────────┤
│9   │乙○○  │海豹油養生套裝  │94.8.10 │135,000元 │124,992元       │
│    │        │135,000元       │        │          │                │
├──┼────┼────────┼────┼─────┼────────┤
│10  │寅○○  │花田精品保養組  │94.6.25 │138,000元 │115,920元       │
│    │        │138,000元       │        │          │                │
└──┴────┴────────┴────┴─────┴────────┘
